【裁判字號】    97,抗,200
【裁判日期】    970227
【裁判案由】    訴訟救助
【裁判全文】
臺灣高等法院民事裁定                   97年度抗字第200號
抗  告  人  甲○○
抗告人與相對人乙○○間，因請求返還本票事件，聲請訴訟救助
，對於中華民國96年12月31日臺灣士林地方法院96年度救字第44
號所為裁定提起抗告，本院裁定如下：
    主  文
抗告駁回。
抗告訴訟費用由抗告人負擔。
    理  由
一、抗告人聲請訴訟救助及本件抗告意旨略以：抗告人向相對人
    提起請求返還本票訴訟事件，依法本應於起訴時繳納裁判費
    ，惟抗告人生活困難，積蓄用盡，名下雖擁有不動產，因與
    他人共有，於共有人不願意提供予銀行為抵押權設定登記，
    致使抗告人無法向銀行融資借款，且抗告人所持之信用卡，
    未依約繳款而遭強制停卡，抗告人實無資力再支出訴訟費。
    里長並已出具證明書證明抗告人確實無資力，為此，提出臺
    灣省立基隆醫院精神科病歷、台北富邦商業銀行回覆無法進
    行核貸作業函文、里長證明書、台北富邦商業銀行信用卡帳
    款催繳函、玉山銀行信用卡帳款催繳函、台新銀行信用卡帳
    款催繳函、車輛於民國（下同）87年3月15日失竊報案證明
    單、汽 (機)車各項異動登記書、抗告人所謂聯邦銀行拒絕
    其核貸之通知、證明書、台北銀行綜合存款存摺92年8、9月
    存款明細等件 (見原法院卷第9至16頁，本院卷第9至11頁及
    第14、17頁)，求為准予訴訟救助云云。
二、按當事人無資力支出訴訟費用者，法院應依聲請，以裁定准
    予訴訟救助，民事訴訟法第107條第1項前段固有明文，惟查
    無資力支出訴訟費用之事由，應釋明之。前項釋明，得由受
    訴法院管轄區域內有資力之人，出具保證書代之。保證書內
    ，應載明具保證書人於聲請訴訟救助人負擔訴訟費用時，代
    繳暫免之費用，同法第109條第2、3項分別著有明文 。所謂
    釋明，參照同法第284條規定「釋明事實上之主張者，得用
    可使法院信其主張為真實之一切證據。但依證據之性質不能
    即時調查者，不在此限。」之意旨，係指應提出能即時調查
    之證據，使法院信其確無資力支出訴訟費用之事實，為真實
    。且所謂無資力，係指窘於生活，且缺乏經濟上之信用者而
    言 (最高法院43年度台抗字第152號判例意旨參照)。
三、經查：
  (一)本件抗告人對相對人提起返還本票之訴，訴訟標的金額為新
    臺幣 (下同)2,190,000元，抗告人應繳納之第一審裁判費為
    22,681元，未據繳納，業經原法院裁定命抗告人補正在案，
    有該裁定可參（見本院卷第18頁）。
  (二)抗告人名下尚有坐落臺北市○○區○○段2小段268地號土地
    、門牌號碼臺北市○○區○○里○○街162號2樓之3建物、
    及車牌號碼3JV-3737號之汽車1部，財產總額為新臺幣2,925
    ,520 元，有稅務電子閘門財產所得調件明細表在卷可稽 (
    見原法院卷第17頁)。而抗告人提出之臺灣省立基隆醫院精
    神科病歷、台北富邦商業銀行回覆無法進行核貸作業函文、
    車輛於87年3月15日失竊報案證明單、汽 (機)車各項異動登
    記書、抗告人所謂聯邦銀行拒絕其核貸之通知、台北銀行綜
    合存款存摺92年8、9月存款明細等件，均未能釋明抗告人已
    無資力支出訴訟費用之事由。
  (三)抗告人於原法院所提出里長證明書，係臺北市大安區車層里
    里長施桂英於96年4月19日出具予抗告人，為其另案與第三
    人劉劍寒間之回復繼承權之訴訟事件，聲請訴訟救助，業經
    本院認定不足以釋明無資力支出訴訟費用，裁定駁回其聲請
    確定，有本院96年度家聲字第7號、最高法院96年度台抗字
    第435號民事裁定在卷足憑 (見本院卷第19、20頁)。另抗告
    人於本院所提出證明書，其上並未經里長簽名用印，此為抗
    告人所自承，故該證明書亦難釋明抗告人已無資力支出訴訟
    費用之事由。
  (四)至於抗告人另提出積欠信用卡帳款之銀行催繳函，充其量僅
    能釋明抗告人積欠銀行卡債，而不足以釋明其窘於生活，且
    缺乏經濟上信用。
  (五)綜上所述，抗告人所提出之證據資料，無一足以釋明其無資
    力窘於生活，且缺乏經濟上信用；又未據抗告人提出原法院
    管轄區域內有資力之人所出具載明具保證書人於聲請訴訟救
    助人負擔訴訟費用時，代繳暫免之費用之保證書，以代釋明
    ，其聲請訴訟救助核與前揭民事訴訟法規定、最高法院判例
    意旨，尚有未合，不應准許。原法院駁回抗告人之聲請，並
    無不合。抗告人仍執陳詞，指摘原裁定不當，求予廢棄，為
    無理由，應予駁回。
四、據上論結，本件抗告為無理由，爰裁定如主文。
中    華    民    國    97    年    2     月    27    日
                    民事第十五庭
                        審判長法  官  林恩山
                              法  官  郭松濤
                              法  官  黃國忠
正本係照原本作成。
本裁定除以適用法規顯有錯誤為理由，並經本院許可外，不得再
抗告。如提起再抗告，應於收受後10日內委任律師為訴訟代理人
向本院提出再抗告狀。並繳納再抗告費新台幣１千元。
中    華    民    國    97    年    2     月    29    日
                              書記官  陳明俐


司法院資訊處製作；財團法人民間司法改革基金會備份。
